【裁判字號】    98,易,660
【裁判日期】    990129
【裁判案由】    詐欺等
【裁判全文】
臺灣雲林地方法院刑事判決               98年度易字第660號
公  訴  人  臺灣雲林地方法院檢察署檢察官
被      告  丙○○
上列被告因詐欺等案件，經檢察官聲請簡易判決處刑（98年度偵
字第2103號），本院虎尾簡易庭認不宜以簡易判決處刑（原案號
：98年度虎簡字第227 號），改依通常程序審理，本院判決如下
：
    主  文
本件管轄錯誤，移送於臺灣臺中地方法院。
    理  由
一、聲請簡易判決處刑意旨略以：被告丙○○與王國龍（由檢察
    官另為不起訴處分）於民國98年4 月15日，受友人乙○○之
    母甲○○之委託，至甲○○位於雲林縣虎尾鎮埒內里住處清
    掃，被告清掃結束欲北上向甲○○請領工資時，在新竹縣竹
    北市○○路大榮貨運旁某處拾獲編號為L602949 號，受款戶
    名為臺中市環境保護局，金額為新臺幣（下同）38,000元之
    郵政劃撥儲金存款收據1 紙，被告竟基於為自己不法所有之
    意圖，向甲○○佯稱該收據係其在雲林縣虎尾鎮打掃時被開
    單之罰單收據，要求甲○○清償，致甲○○陷於錯誤，交付
    2,000 元與被告，其餘另行支付。嗣因甲○○查明後發覺受
    騙，即行拒絕其餘款項之給付，被告一時不滿竟遷怒於乙○
    ○，並於98年4 月23日19時許，撥打黃寬男行動電話，向乙
    ○○恐嚇稱：要求其2 天內搬走，不然2 天後要拿請朋友槍
    出來碰，致使乙○○心生畏怖。嗣因甲○○從其子乙○○處
    誤認被告另向其恐嚇稱：如果不交付錢就要開槍等語，心生
    恐懼，於98年4 月24日14時25分與被告約在雲林縣虎尾鎮埒
    內里鄉情檳榔攤交付款項，經埋伏警員當場查獲，始知上情
    。因認被告涉犯刑法第339 條第1 項詐欺取財罪嫌與同法第
    305 條恐嚇危害安全罪嫌。
二、按法院就無管轄權之案件，應諭知管轄錯誤之判決，並同時
    諭知移送於管轄法院，且得不經言詞辯論為之，刑事訴訟法
    第304 條、307 條分別定有明文。次按案件由犯罪地或被告
    之住所、居所或所在地之法院管轄，此亦為刑事訴訟法第5
    條第1 項所明定。其所謂犯罪地，包括行為地與結果地（最
    高法院72年臺上字第5894號判例意旨參照）。而詐欺取財罪
    之犯罪地，係指行為人施用詐術行為之地（行為地）及被詐
    欺人交付財物與行為人之地（結果地）。
三、經查：
  (一)本案被告之戶籍設在「臺中市○區○○○街20之2 號」，惟
    實際居住在「新竹市○○路○ 段63號」，此觀被告警詢、偵
    查筆錄當事人欄之記載自明，並有被告個人基本資料查詢結
    果表1 份在卷可按，足認被告之住、居所，各在臺中市及新
    竹市，均非屬本院管轄區域。另被告於本案聲請簡易判決處
    刑時，亦不在本院管轄區域內之監獄或看守所，此有臺灣高
    等法院被告前案紀錄表存卷可參。據此，被告於本案起訴時
    （聲請簡易判決處刑時），其所在地確非在本院管轄區域內
    。
  (二)又被告於打掃完畢北上向甲○○請款時，在新竹縣竹北市內
    拾獲該收據1 紙，復以該收據在「新竹縣竹北市○○里縣○
    ○ 路公園工地內」提示與甲○○觀看，並由甲○○當場交付
    9,000 元（其中7,000 元是工錢）與被告，業據王國龍於警
    詢及偵查中證述明確，是被告縱有對甲○○施用詐術之行為
    ，其行為地與結果地均在「新竹縣」，亦非本院轄區。至被
    告雖於98年4 月24日為收受甲○○所交付之10,000元，而在
    雲林縣虎尾鎮埒內里鄉情檳榔攤為警查獲，但起訴檢察官係
    認定甲○○「誤認」被告以開槍乙事要脅交付款項，被告實
    際上僅係單純恐嚇而已，被告於此亦無恐嚇取財可言，自難
    以被告收受10,000元之地點在雲林縣，即認被告之犯罪地在
    本院管轄區域內。
  (三)另觀之聲請簡易判決處刑書之記載，被告係因受僱甲○○至
    雲林縣虎尾鎮埒內里住處打掃，方由新竹市南下雲林縣，打
    掃結束旋返家北上，復因甲○○邀約，才又在98年4 月24日
    南下雲林，可見被告平常活動範圍非在雲林縣內。則聲請簡
    易判決處刑書所載被告撥打電話向乙○○恐嚇之地點，是否
    在雲林縣內，即非無疑（卷內亦無被告在雲林縣內撥打電話
    向乙○○恐嚇之證據）。本院業將準備程序期日（99年1 月
    29日）之傳票合法送達於被告，但被告並未遵期到庭，此也
    有本院送達證書和準備程序筆錄等附卷可佐，是上開疑問，
    已無由從被告之供述獲得釐清。若本院進而對被告為拘提或
    發佈通緝，僅係為釐清本件管轄權之爭議，恐有違反比例原
    則之虞，應予說明。
四、綜上所陳，本案被告之住居所、所在地或犯罪地，卷內並無
    證據可資證明有一在雲林縣內，是本院並無管轄權。檢察官
    向本院聲請簡易判決處刑，自有未合。爰不經言詞辯論，逕
    為諭知管轄錯誤之判決，並移送於有管轄權之臺灣臺中地方
    法院審理。
據上論斷，應依刑事訴訟法第304 條、第307 條，判決如主文。
中    華    民    國    99    年     1    月    29    日
                  刑事第七庭  審判長法  官 許 佩 如
                                    法  官 楊 欣 怡
                                    法  官 王 紹 銘
以上正本證明與原本無異。
如不服本判決，應於收受本判決後10日內向本院提出上訴書狀，
並應敘述具體理由。如未敘述上訴理由者，應於上訴期間屆滿後
20日內向本院補提理由書狀（均須按他造當事人之人數附繕本）
「切勿逕送上級法院」。
                                    書記官 洪 秀 虹
中    華    民    國    99    年    1     月    29    日

司法院資訊處製作；財團法人民間司法改革基金會備份。
